【裁判字號】    98,訴,764
【裁判日期】    990608
【裁判案由】    違反森林法
【裁判全文】
臺灣屏東地方法院刑事判決               98年度訴字第764號
公  訴  人  臺灣屏東地方法院檢察署檢察官
被      告  丙○○
            甲○○
            丁○○
上列被告因違反森林法案件，經檢察官提起公訴（98年度偵字第
3529號），本院判決如下：
    主  文
丙○○結夥二人以上竊取森林主產物，為搬運贓物，使用車輛，
處有期徒刑柒月，併科罰金新臺幣壹拾伍萬元，罰金如易服勞役
，以新臺幣壹仟元折算壹日，扣案之十字鎬、鐮刀、拔釘器各壹
支及鋸子貳支均沒收；又結夥二人以上竊取森林主產物，為搬運
贓物，使用車輛，處有期徒刑捌月，併科罰金新臺幣貳拾萬肆仟
元，罰金如易服勞役，以新臺幣壹仟元折算壹日，扣案之十字鎬
、鐮刀、拔釘器各壹支及鋸子貳支均沒收。應執行有期徒刑壹年
壹月，併科罰金新臺幣拾萬元，罰金如易服勞役，以新臺幣壹
仟元折算壹日，扣案之十字鎬、鐮刀、拔釘器各壹支及鋸子貳支
均沒收。
甲○○結夥二人以上竊取森林主產物，為搬運贓物，使用車輛，
處有期徒刑柒月，併科罰金新臺幣壹拾伍萬元，罰金如易服勞役
，以新臺幣壹仟元折算壹日，扣案之十字鎬、鐮刀、拔釘器各壹
支及鋸子貳支均沒收；又結夥二人以上竊取森林主產物，為搬運
贓物，使用車輛，處有期徒刑捌月，併科罰金新臺幣貳拾萬肆仟
元，罰金如易服勞役，以新臺幣壹仟元折算壹日，扣案之十字鎬
、鐮刀、拔釘器各壹支及鋸子貳支均沒收。應執行有期徒刑壹年
壹月，併科罰金新臺幣拾萬元，罰金如易服勞役，以新臺幣壹
仟元折算壹日，扣案之十字鎬、鐮刀、拔釘器各壹支及鋸子貳支
均沒收。
丁○○結夥二人以上竊取森林主產物，為搬運贓物，使用車輛，
處有期徒刑捌月，併科罰金新臺幣貳拾萬肆仟元，罰金如易服勞
役，以新臺幣壹仟元折算壹日，扣案之十字鎬、鐮刀、拔釘器各
壹支及鋸子貳支均沒收。
    事  實
一、丙○○與甲○○共同意圖為自己不法之所有，基於竊取森林
    主產物之犯意聯絡，於民國98年5 月1 日23時許，駕駛車牌
    號碼F5-5499 號自小貨車，並帶丙○○所有客觀上具危險
    性可供兇器使用之十字鎬、鐮刀、拔釘器各1 支及鋸子2 支
    （起訴書誤載為1 支），至屏東縣霧台鄉○○村○○段247
    地號（地目為林，以下簡稱本案土地），由丙○○使用上開
    工具動手挖樹，甲○○把風及幫忙搬運之方式，共竊取乙○○所有之森林主產物七里香3 株。得手後以前揭自小貨車載
    運，並由丙○○賣得新臺幣（下同）2 萬5,000 元後，分予
    甲○○3,000 元。
二、丙○○與甲○○、丁○○共同意圖為自己不法之所有，基於
    竊取森林主產物之犯意聯絡，於同年月6 日23時許（起訴書
    誤載為7 日），由甲○○駕駛車牌號碼4585-GN 號自小客車
    並搭載丙○○，丁○○則駕駛前揭F5-5499 號自小貨車，並
    攜帶丙○○所有之上開工具，至本案土地，以丙○○使用上
    開工具動手挖樹，甲○○幫忙搬運，丁○○把風之方式，共
    竊取乙○○所有之森林主產物七里香4 株。嗣得手後置於上
    開F5-5499 號自小貨車上欲載運離去時，因乙○○及時發現
    報警當場查獲，並扣得七里香4 株（其中1 株復因莫拉克風
    災滅失）及丙○○所有上開十字鎬、鐮刀、拔釘器各1 支與
    鋸子2 支等工具，因而查悉上情。
三、案經乙○○訴由屏東縣政府警察局里港分局報請臺灣屏東地
    方法院檢察署檢察官偵查起訴。
    理  由
一、按被告以外之人於審判外之陳述，雖不符前4 條之規定，而
    經當事人於審判程序同意作為證據，法院審酌該言詞陳述或
    書面陳述作成時之情況，認為適當者，亦得為證據。當事人
    、代理人或辯護人於法院調查證據時，知有第159條第1項不
    得為證據之情形，而未於言詞辯論終結前聲明異議者，視為
    有前項之同意，刑事訴訟法第159 條之5 定有明文。本件下
    列所引具傳聞性質之證據，當事人均未爭執其證據能力，亦
    未於本案言詞辯論終結前對證據能力聲明異議，依上開規定
    ，視為當事人同意作為證據，且經本院審酌該等證據作成時
    之情況及證據取得過程等節，認亦適宜作為證據，自得為本
    件裁判基礎之證據資料，而均具證據能力。
二、上揭犯罪事實，業據被告蔡俊道、甲○○及丁○○於本院審
    理中均坦承不諱，核與證人即告訴人乙○○警詢中所為證述
    互核大致相符（見警卷第12-14 頁），復有十字鎬、鐮刀、
    拔釘器各1 支及鋸子2 支等物扣案可稽，此外，並有偵查報
    告1 紙（見警卷第2 頁）、本案土地所有權狀1 紙（見警卷
    第3 頁）、霧台鄉公所會勘紀錄表1 紙（見警卷第5 頁）、
    贓物認領保管單1 紙（見警卷第41頁）、屏東縣政府警察局
    扣押筆錄1 份及扣押物品目錄表1 紙（以上見警卷第42-43
    頁）、現場照片8 張（見警卷第48-51 頁）與車牌號碼F5-5
    499 號自小貨車車籍資料查詢結果1 紙（見偵卷第30頁）附
    卷可稽。堪認被告3 人前揭任意性自白核與客觀真實相符，
    可以採信。從而，本件事證明確，被告3 人犯行足可認定，
    均應依法論科。
三、按森林林產物分為主產物、副產物兩種，主產物指生立、枯
    損、倒伏之竹木及餘留之根株、殘材；副產物指樹皮、樹脂
    、種實、落枝、樹葉、灌藤、竹筍、草類、菌類及其他主產
    物以外之林產物。國有林林產物處分規則第3 條訂有明文。
    本件被告3 人所竊取之七里香，當屬「森林主產物」無疑。
    就事實欄第一部分，核被告丙○○、甲○○2 人所為，均係
    犯森林法第52條第1 項第4 款、第6 款之結夥二人竊取森林
    主產物，為搬運贓物使用車輛罪；就事實欄第二部分，核被
    告丙○○、甲○○及丁○○3 人所為，均係犯森林法第52條
    第1 項第4 款、第6 款之結夥二人竊取森林主產物，為搬運
    贓物使用車輛罪。至被告3 人竊盜所用之十字鎬、鐮刀、拔
    釘器各1 支及鋸子2 支等工具，皆係質地堅硬之金屬物品，
    持之揮舞足對人之生命、身體、安全構成威脅，在客觀上顯
    然具有危險性，均屬兇器無疑，是就事實欄第一部分，被告
    丙○○、甲○○2 人所為，亦該當刑法第321 條第1 項第3
    款之攜帶兇器竊盜罪；另就事實欄第二部分，被告丙○○、
    甲○○及丁○○3 人所為，亦該當刑法第321 條第1 項第3
    款、第4 款之結夥3 人以上攜帶兇器之加重竊盜罪。惟森林
    法第52條為同法第50條之特別規定，應優先適用森林法第52
    條第1 項各款規定論罪，不再論以森林法第50條、刑法第32
    1 條第1 項第3 款、第4 款之罪（最高法院47年台上字第97
    9 號、70年台上字第491 號判例意旨參照）。就事實欄第一
    部分犯行，被告丙○○、甲○○2 人有犯意聯絡與行為分擔
    ；就事實欄第二部分犯行，被告丙○○、甲○○及丁○○3
    人有犯意聯絡與行為分擔，均屬共同正犯。而被告丙○○、
    甲○○2 人所犯上開2 罪間，時間相距已近1 週，顯係各別
    起意犯之，應予分論併罰。
四、爰審酌被告丙○○、甲○○及丁○○均正值青壯，非無謀生
    能力，竟起意行竊為謀財之道，而不思以正當手段獲取所需
    ，犯罪動機可議；且被告3 人為圖私利，擅為盜採他人林產
    物，不僅無端侵害被害人財物，亦對森林環境造成影響，確
    有不該；另審酌被告丙○○、甲○○2 人犯後始終坦承犯行
    ，而被告丁○○犯後雖試圖狡辯推諉，然終知悔悟，於本院
    審理時就其犯行亦坦認不諱，犯後態度均尚可，並兼衡渠等
    其前科素行、智識程度及生活狀況等一切情狀，就渠等所犯
    分別量處如主文所示之有期徒刑。按森林法於87年5 月27日
    修正時，相關罰金之條文均已修正為以新臺幣為罰金之單位
    ，雖同法第52條未予明示，仍規定「併科贓額2 倍以上5 倍
    以下罰金」，惟同法之罰金條文既已經全部修正為以新臺幣
    為貨幣單位，解釋上第52條之貨幣單位應與其他條文相同。
    就事實欄第一部分，被告丙○○、甲○○2 人所竊取之七里
    香3 株均已變賣乙情，業據被告丙○○於本院準備程序供述
    明確（見本院98年10月30日準備程序第2 頁）；另就事實欄
    第二部分，被告丙○○、甲○○及丁○○3 人所竊取之七里
    香4 株，其中1 株已因莫拉克風災滅失，尚餘3 株乙節，有
    行政院農業委員會林務局屏東林區管理處98年10月6 日屏作
    字第09 86231490 號函1 紙在卷可考（見本院卷第20頁）。
    惟參以告訴人乙○○於本院準備程序中所稱其2 次遭竊七里
    香之樹徑、年齡均相近等語（見上開準備程序筆錄第3 頁）
    ，是本院以其所述，函請行政院農業委員會林務局屏東林區
    管理處鑑定山價。而鑑定結果，就事實欄第一部分，被告丙○○、甲○○2 人所竊取之七里香3 株之山價為75,000元；
    就事實欄第二部分，被告丙○○、甲○○及丁○○3 人所竊
    取之七里香4 株之山價為102,000 元等情，有該處99年3 月
    29日屏作字第0996101497號函及該函所附七里香園藝山價查
    定書2 紙在卷可憑（以上見本院卷第61-64 頁）。茲依森林
    法第52條第1 項規定，就事實欄第一部分，對被告丙○○、
    甲○○2 人分別均併科贓額2 倍即150,000 元之罰金；就事
    實欄第二部分，對被告丙○○、甲○○及丁○○3 人分別均
    併科贓額2 倍即204,000 元之罰金，並各就罰金部分諭知易
    服勞役之折算標準。另就被告丙○○、甲○○所犯上開2 罪
    ，並均定其應執行刑及易服勞役之折算標準，以資懲儆。
五、末按共同正犯因相互間利用他人之行為，以遂行其犯意之實
    現，本於責任共同之原則，有關沒收部分，對於共犯間供犯
    罪所用之物，自均應為沒收之諭知（最高法院91年度台上字
    第5583號、89年度台上字第6946號判決意旨參照）。扣案之
    十字鎬、鐮刀、拔釘器各1 支及鋸子2 支等物，皆為被告丙○○所有，並為其犯本件盜採森林主產物使用之物，業據其
    供承在卷（見本院審判筆錄第5 頁），爰依刑法第38條第1
    項第2 款之規定，均宣告沒收之。
據上論斷，應依刑事訴訟法第299 條第1 項前段，森林法第52條
第1 項第4 款、第6 款，刑法第11條前段、第28條、第42條第3
項、第38條第1 項第2 款、第51條第5 款、第7 款，判決如主文
。
本案經檢察官任亭到庭執行職務。
中    華    民    國    99    年    6     月    8     日
                  刑事第五庭  審判長法  官  石家禎
                                    法  官  林家聖
                                    法  官  程士傑
以上正本證明與原本無異。
如不服本判決應於收受判決後10日內向本院提出上訴書狀，並應
敘述具體理由；其未敘述上訴理由者，應於上訴期間屆滿後20日
內向本院補提理由書（均須按他造當事人之人數附繕本）「切勿
逕送上級法院」。
中    華    民    國    99    年    6     月    8     日
                                    書記官  黃美玲
附錄本判決論罪科刑法條全文
森林法第52條
 (加重竊取森林主、副產物罪)
竊取森林主、副產物而有左列情形之一者，處 6 月以上 5 年以下
有期徒刑，併科贓額二倍以上五倍以下罰金：
四  結夥二人以上或僱使他人犯之者。
六  為搬運贓物，使用牲口、船舶、車輛，或有搬運造材之設備者
    。

司法院資訊處製作；財團法人民間司法改革基金會備份。
